臺灣高雄地方法院民事裁定
110年度消債更字第32號
聲  請  人  李紀儀  
0000000000000000

代  理  人  王志雄律師
上列當事人因消費者債務清理事件聲請更生，本院裁定如下：
    主  文
聲請人李紀儀自中華民國一一○年八月四日下午四時起開始更生
程序。
命司法事務官進行本件更生程序。
    理  由
一、聲請意旨略以：伊有不能清償債務情事，前向本院聲請調解
    債務清償方案，惟調解不成立。伊又未經法院裁定開始清算
    程序或宣告破產，爰聲請更生等語。
二、按債務人不能清償債務或有不能清償之虞者，得依本條例所
    定更生或清算程序，清理其債務；債務人無擔保或無優先權
    之本金及利息債務總額未逾新臺幣（下同）12,000,000元者
    ，於法院裁定開始清算程序或宣告破產前，得向法院聲請更
    生；法院開始更生程序之裁定，應載明其年、月、日、時，
    並即時發生效力；法院開始更生或清算程序後，得命司法事
    務官進行更生或清算程序，必要時得選任律師、會計師或其
    他適當之自然人或法人1人為監督人或管理人，消費者債務
    清理條例（下稱消債條例）第3條、第16條第1項、第42條第
    1項、第45條第1項分別定有明文。
三、經查：
  ㈠聲請人前於民國109年12月11日提出債權人清冊，向本院聲請
    調解債務清償方案，經本院109年度司消債調字第712號受理
    ，於110年1月11日調解不成立，聲請人於同日言詞聲請更生
    等情，業經本院依職權調閱上開調解卷宗核閱無訛。
  ㈡聲請人於107年度至109年度申報所得各為40,300元、0元、0
    元，名下無財產，有中國人壽保單解約金20,023元（已扣保
    單借款與墊繳本利和），至南山人壽保單解約金60,662元(
    已扣除保單借款與墊繳本利和)；勞保投保在高雄市營造業
    職業工會；又聲請人自陳自107年9月至110年5月10日任職徐
    薇英文補習班瑞隆分部，其中自108年1月至109年12月領取
    鐘點費薪資收入共計216,955元，平均每月9,040元；在108
    年1月至109年12月期間，亦在天下文理補習班教英文，共計
    收入鐘點費薪資309,075元，平均每月12,878元；另自109年
    9月至11月在金豐保險經紀公司任職，收入合計15,440元，
    平均每月5,147元，即自109年9月至11月，同時在上開徐薇
    英文補習班、天下文理補習班、金豐保險經紀公司工作平均
    每月所得達27,065元【計算式：9,040+12,878＋5,147＝27,06
    5】；自109年12月8日起迄今在滷味攤工作，薪資自110年1
    月開始領取，110年1月至3月各共領1萬元，4月領1萬7,000
    元，平均每月收入11,750元，而存簿帳戶中多筆陳先生無摺
    存入之款項，及跨行轉入萬元存入款，係天下文理補習班起
    初以無摺存款方式匯出薪資所致；另除109年4月28日獲行政
    院補助30,000元以外，現未領取其他補助，未受資助等情，
    有財政部高雄國稅局106年至109年綜合所得稅各類所得資料
    清單及財產歸屬資料清單（本院110年度消債更字第32號卷(
    下稱卷)第35至37、95頁）、財產及收入狀況說明書（卷第1
    17至119頁）、債權人清冊（卷第109至115頁）、戶籍謄本
    （本院109年度司消債調字第712號卷(下稱調卷)第15頁）、
    勞工保險被保險人投保資料表（調卷第11頁）、個人商業保
    險查詢結果表（卷第107至108頁）、財團法人金融聯合徵信
    中心前置協商專用債權人清冊（卷第30至32頁）、信用報告
    （卷第33至24頁）、社會補助查詢表（卷第16至18頁）、家
    族系統表（卷第93頁）、存簿（卷第69至77頁）、勞動部勞
    動力發展署高屏澎東分署函(卷第80頁)、健保查詢高雄市營
    造業職業工會收據聯(卷第94頁)、房租無摺存款送款單(卷
    第125頁)、聲請人陳報狀(卷第101、118頁)、聲請人陳報(
    五)狀(卷第131頁)、中國人壽保險單保單現金價值證明書(
    卷第104頁)、南山人壽保單價值準備金/保單帳戶價值一覽
    表（卷第105頁）、南山人壽保險股份有限公司函（卷第159
    至160頁）、中國人壽保險股份有限公司函（卷第157至158
    頁）可憑。則在別無其他資料可認聲請人有其他收入之情形
    下，以其自陳聲請更生前兩年內即自108年1月至109年12月
    每月平均收入約27,065元核算現在償債能力之基礎，堪認妥
    適。
  ㈢關於聲請人必要生活費用部分，聲請人雖主張每月支出18,66
    0元（包含每月房屋租金與父親各分擔5,000元）云云。惟按
    債務人必要生活費用，以最近1年衛生福利部或直轄市政府
    所公告當地區每人每月最低生活費1.2倍定之，消債條例第6
    4條之2第1項定有明文。本院參酌衛福部社會司所公告110年
    度高雄市最低生活費為13,341元，又該最低生活費用之標準
    ，係照當地最近1年平均每人可支配所得中位數60％訂定，依
    其基準之家庭收支調查報告調查表格式所示有關經常性支出
    之調查項目，包括利息支出、食品、衣著、房租及水費、電
    費、醫療保健、交通、娛樂、教育等，已涵蓋聲請人所陳報
    之支出項目。是本院認聲請人必要生活費用以最低生活費之
    1.2倍即16,009元計算已足【計算式：13,341×1.2≒16,009，
    本件元以下均採四捨五入計算】，逾此範圍難認必要。
  ㈣關於聲請人扶養支出部分：
　①聲請人原主張須負擔父親之扶養費每月3,000元，嗣具狀更新
    財產及收入狀況說明書扶養父之實際支出扶養費更正為每月
    0元，即扶養父之扶養費用部分應予以剔除，嗣於110年6月2
    1日聲請人又具狀稱於109年12月起需扶養父親李信村云云。
    查，李信村係35年5月生，於107年至109年申報所得各為0元
    、825元、235元(性質為獎金等其他所得)，名下有1車(西元
    2002年出廠)、燁總企業有限公司負責人INV金額500萬元，
    經聲請人陳報係以技術作價，非現金出資，該公司自107年8
    月21日停業迄今，108年起無營業收入，現打零工為生，工
    作不穩定，平均月收入15,000元，108年1月迄今有葡眾企業
    股份有限公司獎金匯款收入1,300元，另前於90年11月領取4
    00,407元勞保老年一次給付，現每月領取4,089元國民年金
    老年年金，未領取其他補助等情，此有戶籍謄本（調卷第15
    頁）、所得資料清單及財產歸屬資料清單（卷第51至52、96
    頁）、社會補助查詢表（卷第13至15頁）、存簿（卷第61至
    65頁）、勞工保險被保險人投保資料表（卷第53頁）、勞動
    部勞工保險局函（卷第19至20頁）、燁總企業有限公司108
    年度營利事業投資人明細及分配盈餘表及損益暨稅額計算表
    (卷第134至135頁)、燁總企業有限公司101至105年度營利事
    業所得稅結算申報書(卷第149至153頁)、財政部高雄國稅局
    函(卷第136至138頁)、聲請人陳報狀(卷第132頁)、葡眾企
    業有限公司函暨獎金匯款狀況一覽表(卷第154至156頁)附卷
    可參。茲考量聲請人已負擔高額債務，其應負扶養義務之程
    度自有別於一般，而不能不顧及目前經濟能力，而聲請人父
    親有相當資產，以自有收入應能維持生活，並無受聲請人扶
    養之必要，聲請人主張扶養父親，難認可採。
  ②至聲請人主張母親陳金蓮之扶養費，每月4,000元。經查：母
    親陳金蓮係44年7月生，已多年無工作，於107年至109年申
    報所得均為0元，名下有1筆田賦價值191,310元，參加勞工
    保險前已於101年10月3日退保，於101年10月領取779,092元
    勞保老年一次給付(已扣除勞工紓困貸款本息100,412元)，
    現未領取任何補助及給付等情，此有戶籍謄本（調卷第15頁
    ）、所得資料清單及財產歸屬資料清單（卷第48至49、59、
    97頁）、存簿（卷第67至68頁）、勞工保險被保險人投保資
    料表（卷第50頁）、勞動部勞工保險局函（卷第19至20頁）
    、社會補助查詢表（卷第10至12頁）、聲請人陳報狀(卷第1
    19、132頁)、家族系統表(卷第93頁)、房租轉帳收據(卷第1
    01頁背)、房屋租賃契約(卷第122至123頁)附卷可參。以陳
    金蓮財產、收入狀況，尚不足以維持生活，有受配偶及聲請
    人扶養之權利。至陳金蓮所需扶養程度，因陳金連係於配偶
    承租由配偶與聲請人共同負擔房租之承租房屋居住，自其必
    要生活費用中扣除相當於房租支出所佔比例（110年度高雄
    市每人每月不含房屋支出之最低生活費12,109元），再由配
    偶與聲請人共同負擔扶養費，聲請人應分擔6,055元（計算
    式：12,109÷2＝6,055），從而聲請人主張支出4,000元，尚
    屬合理，應予核計。
  ㈤承上，聲請人目前每月平均收入27,065元，扣除個人必要支
    出16,009元、母親扶養費4,000元後，剩餘7,056元，而聲請
    人目前負債總額為5,712,855元（卷第32、78至79、115頁，
    調卷第30至31、36至42、43至44、45、61、63至65、66至68
    頁，包括：台北富邦銀行、國泰世華銀行、兆豐(台灣)銀行
    、台灣新光銀行、板信銀行、遠東銀行、日盛銀行、安泰銀
    行、中國信託銀行、摩根聯邦資產管理股份有限公司、富邦
    資產管理股份有限公司、勞動部勞工保險局國民年金保費，
    此外中國人壽保險股份有限公司與南山人壽保險股份有限公
    司之保單質借屬有擔保債權，不予列計），扣除中國人壽及
    南山人壽保單解約金合計80,685元後，以每月所餘逐年清償
    ，至少須約66.5年【計算式：（5,712,855－80,685）÷7,056
    ÷12≒66.5】始能清償完畢，應認其已不能清償債務。此外，
    聲請人無擔保或無優先權之債務總額未逾1,200萬元，且無
    消債條例第6條第3項、第8條或第46條各款所定駁回更生聲
    請之事由存在。則聲請人聲請更生為有理由，應予准許，爰
    命司法事務官進行本件更生程序。
四、依消債條例第11條第1 項、第45條第1 項、第16條第1 項，
    裁定如主文。
中　　華　　民　　國　 110　　年　　8 　　月　　4　　日
              　　民事庭　　  法　官　賴寶合
以上正本係照原本作成。
本裁定不得抗告。
中　　華　　民　　國　 110　　年　　8 　　月　　4　　日
  　                          書記官　胡美儀